臺灣雲林地方法院交通事件裁定　　　　　　　　　　九十三年度交聲字第一六三號
　　移
　　異 議 人　甲○○
右列異議人因違反道路交通管理處罰條例案件，對於移
十二日雲監裁字第裁７２－ＫＡＤ２１５０７２號裁決書之處分，聲明異議，本院裁
定如左：
        主  文
原處分撤銷。
甲○○不罰。
        理  由
一、聲明異議意旨略以：異議人所有之車號ＣＤ－３１０６號自小客車因冷氣故障，
    平日停放於雲林縣斗六市○○路○○路邊，並未使用。九十三年五月二十九日、
    同年月三十日二天，異議人全家參加凱達格蘭學校校友會舉辦之森林體驗營活動
    ，駕駛ＫＩＡ廠牌、車號Ｂ９－３０１０號休旅車前往，至同年月三十日晚間八
    點多才從南投縣集集鎮某餐廳返家，回到斗六市○○路住處已晚上九點多了，且
    異議人車輛未外借，也未失竊，不可能於九十三年五月三十日晚上八點六分，在
    斗六市○○路與府文路口，駕駛車號ＣＤ－３１０６號自小客車，有「駕車未繫
    安全帶行駛道路」、「經攔停不停，駕車逃逸」之行為。警方是否誤記車號，應
    予釐清，以免異議人蒙受不白之冤。
二、按逕行舉發，應【記明】車輛牌照號碼、車型等可資辨明之資料，查明汽車所有
    人姓名或名稱、住址後，製單舉發處罰之，道路交通管理處罰條例第七條之二第
    二項定有明文。揆其規範意旨，無非逕行舉發之時，交通違規稽查人員對於違規
    情事乃處於不宜或不能攔停之情狀，而不能以透過面對面詢問或近距離查看，來
    確認駕駛者或駕駛之車輛，因而賦予稽查人員得以毋庸攔停車輛，即可直接舉發
    車輛所有人之權力。惟因顧慮稽查人員在未近距離接觸車輛駕駛人或車輛本身，
    恐有因人為的錯誤目擊車輛車型、車號等特徵之危險，致無辜車輛所有人受罰，
    所以，逕行舉發時，稽查人員應即【記明】車號、車型等可資辨明車輛特徵之資
    料，再查核車輛登記車號、車型、廠牌、顏色等相關資料是否一致，若屬一致，
    誤判之可能性即屬低微。此時，再查明車輛所有人之相關資料，製單舉發，爭議
    程度即可趨近於零，目的在於避免累及無辜。從而，上述條文所稱【記明】車輛
    特徵之規範，乃具有事後核對之作用，自當指【記明】於書面之方式為之，始有
    核對之憑據。合先敘明。
三、經查：
(一)、證人謝勇義即本件舉發違規警員到庭證稱：當時警車巡邏經過雲林路與府文路口
    ，異議人的自小客車（車號）ＣＤ－３１０６號駕駛人未繫安全帶，發現當時，
    警車是在異議人自小客車後方，一前一後行駛中，是其從警車駕駛座旁之乘客座
    往前看，發現異議人自小客車駕駛座之安全帶呈垂下來狀態，所以警車超車，自
    異議人自小客車旁邊，看見駕駛座之人確實未繫安全帶才攔車；其看見自小客車
    駕駛人跑掉之後，就直接查車籍資料，是依據車號以無線電查資料的，車型及顏
    色只有記在腦子裡面而已；警車在自小客車後方即發現駕駛人違規未繫安全帶，
    超車後與自小客車同行，車窗部位呈約平行的狀態，才能看到自小客車駕駛人未
    繫安全帶，警車要攔，但自小客車駕駛人不停，其也沒有辦法。上述證詞內容顯
    示：
１、一般車輛於夜晚行駛於前後，後方車輛之駕駛人，或駕駛座旁乘客座之乘客，若
    要透過車輛玻璃，目擊前方車輛駕駛人之安全帶呈何種狀態，顯然有一定之困難
    度。所以，此種具有相當難度卻又得以真切發現之事實，即有進一步檢驗發現方
    法與發現可能之必要。然證人謝勇義對於當時車輛前後距離多少，其證述忘記了
    。因此，法院既然無法得知前後兩車之距離，即無法從證人謝勇義之證述中，去
    理解並相信證人謝勇義確實有能力得在後方，以目視方式，發現前方車輛駕駛座
    之安全帶是呈垂下來的型態。也因為前後車距離多寡並無資料可考，法院亦無法
    了解，進而相信證人謝勇義在後方所發現的自小客車車牌號碼，是不會出錯的。
２、反面而言，若證人謝勇義所證發現車輛駕駛座安全帶下垂一事是屬真實，則既然
    證人謝勇義有能力從行駛中之自小客車後方，發現前方亦是行駛狀態之自小客車
    駕駛座之安全帶是下垂，而認定車輛駕駛人未繫安全帶，可認證人謝勇義平日執
    勤，對此細微之事是盡了非常謹慎之注意能事，其注意車輛違規之處或違規車輛
    行進之動態等，信亦有高於一般執勤人員之敏感度、技能與責任感。證人謝勇義
    證稱警車當時之駕駛員警同仁，亦有記載自小客車車牌號碼。可見該駕駛員警同
    仁，亦與證人謝勇義有相同之敏感度與技能，發現了相同之違規情事，始警覺並
    毫無錯誤的記載車牌號碼。惟當證人謝勇義與其旁之駕駛同仁已發現車輛違規，
    進而超車，與違規車輛在前後車窗部位，均已呈幾近平行之同行狀態，進一步認
    定自小客車駕駛人確實未繫安全帶，竟可在警車發出攔停警示後，仍讓違規車輛
    往前逃逸，而未攔下違規車輛，且表示違規車輛不停，執勤員警也沒辦法處理。
    這顯然與謝勇義與其旁之駕駛員警同仁本具有之執勤敏感度、技能及責任感有悖
    。從而，證人謝勇義之證詞，於此亦有矛盾之處。
３、證人謝勇義證稱當時所見之違規車輛之車型、顏色等特徵，是記載腦子內。證人
    謝勇義無法提出其目擊違規後之當時任何書面紀錄。本件逕行舉發違規之方式，
    是未依據上述規定【記明】車輛牌照號碼、車型等可資辨明之資料，應可認定。
    另一方面，對於發現違規車輛後多久始使用無線電查詢車號等車籍資料、舉發違
    規通知單是於車內無線電查詢後即製發，亦或回到交通隊始查詢簽發，證人謝勇
    義均證述忘記了。則證人謝勇義對於違規車輛之車型、顏色等特徵，在其腦中所
    駐留的記憶時間是有多久？是否持續到其查知車籍資料之時？在這之間，證人謝
    勇義是否均未遭遇其他違規情事，使其原始記憶未有遮蔽、模糊或覆蓋之情形？
    其於得知車籍資料後，是否曾與其記憶中之車型、顏色等加以核對，確認違規車
    輛確係異議人之自小客車？從證人謝勇義之證詞中，均無法得到證實。則縱使車
    牌號碼未有錯看，但因存在著使用偽造或變造車牌號碼之可能性，警方未記載車
    輛其他特徵，亦未核對車籍資料與目擊車輛特徵是否相符，其錯看違規車輛之可
    能性，即屬存在。亦即，縱然當時確有違規情事發生，法院亦無從確定該違規車
    輛，即本件警方舉發違規之車輛。
(二)、至於異議人全家於九十三年五月二十九日、同年月三十日二天，參與凱達格蘭學
    校校友會舉辦之活動，至九十三年五月三十日晚上六點四十六分許，在南投縣集
    集鎮某餐廳用餐，餐畢始返回斗六市住處等情，有異議人提出之訂房名單、當日
    活動照片、五月三十日用餐前照片（上附有日期、時間）等為證。證人林鴻文、
    林宜嶔亦均到庭具結證述異議人全家於上述時地，確實駕駛ＫＩＡ廠牌之休旅車
    參加上開活動無誤。證人林宜嶔復證述於五月三十日晚上八點左右，其與異議人
    全家在南投縣集集鎮餐廳用餐完畢，異議人家人駕駛休旅車，與之一前一後離開
    餐廳，將近晚上九點，才到達斗六市。上述證據資料顯示，異議人全家人於警方
    舉發違規當時，是在活動結束之回程路途中，並未使用本件舉發違規車輛。異議
    人另於庭訊中提出舉發違規車輛之現狀及其停放位置之照片三幀。由該等照片顯
    示，車號ＣＤ－３０１６號（福特）自小客車，是停置於路旁，其上佈滿灰塵，
    車輛是否為綠色，已屬難以判別，堪認確實如異議人所言，該車已久未使用。異
    議人於庭訊中並陳稱：車輛絕對沒有借給別人，車鑰匙與車輛均未失竊，收到違
    規通知單後，隔了幾天有去看並發動車子，未發現車內有遭翻動之跡象。異議人
    於其所提出之車輛照片上方空白處，亦補充說明：車輛沒有借予他人，如何要求
    異議人提出駕駛車輛之人，若有別人有駕駛車輛，就要該人繳罰鍰，異議人又何
    苦提出申訴。本院認為異議人之說明，是有道理。
四、綜上，本件舉發違規容有錯誤舉發之情事。移送機關依據錯誤舉發之舉發違規通
    知單，遽以處罰異議人，是有違法不當之處。本件異議為有理由，自應撤銷原處
    分，另為異議人不罰之諭知。
三、據上論結，應依道路交通管理處罰條例第八十七條第二項，道路交通案件處理辦
    法第二十條前段，裁定如主文。
中      華      民      國    九十三    年      十      月    二十九    日
                                         臺灣雲林地方法院刑事第一庭
                                             法  官  侯廷昌
右正本證明與原本無異。
如不服本裁定，應於裁定送達後五日內向本院提出抗告狀。
                                             書記官  馮善詮
中      華      民      國    九十三    年      十      月    二十九    日
